臺灣臺中地方法院民事判決　94年度訴字第2144號
原　　　告　宏燁生技股份有限公司
法定代理人　丁○○
訴訟代理人　蘇慶良律師
複　代理人　乙○○
被　　　告　戊○○
訴訟代理人　丙○○律師
複　代理人　庚○○
被　　　告　甲○○
訴訟代理人　葉玲秀律師
上列當事人間請求給付承攬報酬事件，本院於民國96年5月17日
言詞辯論終結，判決如下：
    主      文
被告戊○○應給付原告新台幣陸拾萬捌仟零參拾陸元，及自民國
94年9月28日起至清償日止，按週年利率5%計算之利息。
原告其餘之訴駁回。
訴訟費用由被告戊○○負擔57%，餘由原告負擔。
本判決原告勝訴部分，於原告以新台幣貳拾萬參仟元為被告戊○○供擔保後，得為假執行。但被告戊○○如以新台幣陸拾萬捌仟
零參拾陸元，為原告預供擔保後，得免為假執行。
原告其餘假執行之聲請駁回。
    事實及理由
甲、程序部分
壹、按法定代理人死亡或其代理權消滅者，訴訟程序在有法定代
    理人承受其訴訟以前當人停止，惟有訴訟代理人者不適用之
    ；承受訴訟人，於得為承受時，應即為承受之聲明，民事訴
    訟法第170條、第173條、第175條第1項分別定有明文。
貳、查原告之原法定代理人翁明家已卸任，由丁○○繼任，並由
    原告與其法定代理人丁○○具狀聲明承受訴訟，有其所提出
    之民事聲明承受訴訟狀、股份有限公司變更登記表、台北市
    政府營利事業登記證在卷可證，經核與前開規定相符，自應
    准其承受訴訟。
乙、實體部分
壹、原告主張：
一、被告戊○○為順天醫院之前任負責人，其於民國（下同）92
    年7月30日與原告簽訂承攬業務契約，契約主要內容為：自9
    2年8月1日起，由原告利用順天醫院1、2樓部分空間作為作
    業區域，承攬順天醫院之檢驗科業務，並約定原告業務上應
    得之純淨收益報酬為：原告每月在完成檢驗之件數後，先由
    被告向健保局申請之健保給付總額中，依收入不同之比例，
    拆帳分配初步計算《即1、健保收入除輸血收入外，依總額
    分配如下：新台幣（下同）30萬元以下，被告戊○○32‧5
    %，原告67‧5%；31至50萬，被告戊○○35%，原告65%；51
    至200萬，被告戊○○40%，原告60%；201萬以上，被告戊○○42‧5%，原告57‧5%。2、其他自費收入則以被告戊○○
    分配總額12%，原告分配88%計算》再扣除原告在醫院應繳之
    行政、人事費用後，每月由雙方之會計就上開細目對帳無誤
    後，再由被告匯入原告之銀行帳戶。
二、詎自92年8月起，被告戊○○經營之醫院雖已提出92年8、9
    、10月份之檢驗業務與會計資料明細供作對帳之用，惟卻遲
    未將92年8、9、10月經對帳應給付予原告之419,624元純淨
    收益報酬轉帳匯入原告帳戶，甚且自92年11月起至94年8月
    止拒絕提供前開檢驗業務與會計資料明細供原告查核、對帳
    ，致原告無從知悉其健保收入及原告損益多寡為何？而前開
    資料在被告與健保局持有中，依民事訴訟法第342條至第349
    條之規定與系爭契約第4條第2項，被告有提出之義務。
三、嗣於93年7月間，順天醫院之負責人更換為被告甲○○，其
    除抑留剋扣前述款項外，竟將契約內之檢驗業務私下再轉由
    他人承包，且片面終止契約，拒絕提供檢驗科業務會計明細
    。兩造間之系爭承攬契約並不因醫院負責人變更而中斷或終
    止。被告戊○○既將順天醫院經營權轉讓予被告甲○○，而
    由被告甲○○於94年1月19日以訴狀及讓與契約書通知原告
    ，而原告亦同意，則依民法第301、第305條之規定，被告自
    應就系爭契約負連帶給付責任。
四、健保局給付順天醫院之分配部分，依兩造合意以浮動與平均
    點數換算後，原告得請求被告給付之金額為：
（一）被告戊○○部分：健保部分為92年8月91,629元、92年9月
      80,865元、92年10月55,409元、92年11月0元、92年12月3
      3,016元、93年1月0元、93年2月2,414元、93年3月45,565
      元、93年4月27,170元、93年5月6,492元、93年6月87,230
      元共429,790元；自費檢驗收入部分為92年8月54,150元、
      92年9月80,065元、92年10月15,230元、92年11月54,675
      元、92年12月10,120元、93年1月7,180元、93年2月25,35
      5元、93年3月23,730元、93年4月7,315元、93年5月7,410
      元、93年6月7,410元，共268,246元，合計為698,036元（
      以上均已扣除行政支出）。
（二）被告甲○○部分：自費檢驗收入部分為93年7月24,386元
      、93年8月24,386元、93年9月24,386元共73,158元；健保
      部分為93年7月467,325元、93年8月499,721元、93年9月4
      94,735元。而就健保部分扣除行政支出費用後，前開合計
      為372,955元。
（二）至被告所提93年至94年分配額後應追扣之798餘萬元部分
      ，與本件原告請求係92年之計算無關；且被告並未舉證證
      明前開追扣係針對檢驗科部分，被告以收入比例計算，自
      屬無據；另依系爭契約第2、3、4、6條等約定，可知未約
      定健保局若有向被告追扣部分，被告亦得再向原告扣除。
      且前開92年11月、93年1月健保部分既為0元，不應再追扣
      。
（三）故原告得請求被告戊○○給付698,036元，被告甲○○給
      付372,955元。
五、對被告抗辯之陳述：（一）被告甲○○於94年7月13日夥同
    順天醫院之員工叫原告員工搬遷，並即以強暴手段將原告所
    有動產搬出並丟棄於1樓與醫院門外，原告之員工與動產全
    部被迫離開原有工作地點，被告抗辯係原告自願離開，與事
    實不符。（二）被告戊○○臥病在床，無法為意思表示，則
    順天醫院於93年9月22日委託律師發函稱原告違約，被告顯
    係無權代理被告戊○○之意思表示而不生效力，系爭合約自
    無終止可言。且原告花500多萬元裝潢並履行系爭契約近1年
    ，被告戊○○片面終止合約已違反誠信原則。（三）被告甲○○對原告提起遷讓房屋訴訟時，於起訴狀對原告表示被告
    戊○○業將順天醫院經營權全部轉讓，且被告戊○○於經營
    權轉讓時，已告知被告甲○○系爭契約問題，則被告甲○○
    受被告戊○○之通知而承擔系爭契約，於前開訴訟中亦對原
    告為債權債務承擔通知。（四）被告甲○○於94年5月31日
    自被告戊○○之女即訴外人張陳如華取得順天醫院所在之系
    爭不動產，則依買賣不破租賃之規定，系爭契約自繼續存在
    於原告與被告甲○○間。（五）由系爭經營權讓與契約之記
    載，與原告於7月28日登報面試新醫檢師後，順天醫院仍接
    受，被告甲○○亦於8至11月仍給付薪資，被告甲○○就順
    天醫院經營權讓與之前後之債權債務關係（如員工薪資、廠
    商貨款、健保收入）之行為，已為默示同意承擔，足證被告
    抗辯其等間無債務承擔係屬不實。（六）否認被告甲○○所
    主張就93年7至9月之材料費數據與證物內容。（七）被告於
    96年1月11日言詞辯論終結後遞狀之攻擊防禦方法，突襲原
    告之攻防，其遲延提出，應不得作為辯論依據或法院判決之
    基礎。
六、並聲明：（一）被告戊○○應給付原告698,036元，被告甲○○應給付原告372,955元，及均自起訴狀繕本送達翌日起
    至清償日止，按週年利率5%計算之利息。（二）被告應連帶
    提出自92年12月1日起至94年8月31日止，順天醫院醫事檢驗
    業務與會計對帳明細等關於原告純淨收益報酬之計算。（三
    ）訴訟費用由被告負擔。（四）請准供擔保宣告假執行。
貳、被告方面：
（壹）被告戊○○以：
一、順天醫院原為被告戊○○獨資經營，嗣由被告甲○○向被告
    戊○○買受順天醫院之生財器具，並無債務承擔之事實，亦
    即，93年7月1日前後之債權債務關係，由被告甲○○與被告
    戊○○各自處理。
二、依系爭合約第1、3條約定，檢驗科業務既為原告所承攬，如
    原告確完成相關檢驗資料，自留存相關檢驗憑證及會計資料
    ，以供將來對帳，故原告請求被告提供順天醫院檢驗業務與
    會計對帳明細，顯屬無據。
三、依健保局函覆資料，自92年8月1日起至93年6月1日止，順天
    醫院之門診醫療費用點數、住院醫療費用點數及各該年度之
    浮動點數所換算出前開期間由健保局所給付之檢驗醫療費用
    製作醫療費表，再根據兩造所不爭而由被告所提92年8月至1
    2月之費用支出計算，應扣抵系爭醫療合作契約第3條所約定
    之人事與材料成本支出後，原告尚積欠被告233,114元；若
    依兩造合意之以浮動點數加平均點數除以2之方式計算健保
    局所給付檢驗醫療費用金額之結果，被告固應給付原告92年
    8月至93年6月之承攬報酬340,855元，然尚應扣除中央健保
    局請求追扣之款項7,982,978元中屬於檢驗費之部分。況順
    天醫院已支領之檢驗費用，尚有部分須遭健保局追回，原告
    請求被告給付，自屬無據。
四、被告原自認健保部分應給付金額為340,855元，但扣除92年1
    0月到93年6月之租金90,000元後，應為250,855元。亦即，
    前開90,000元自原告所提民事辯論意旨狀二第3頁中之附表
    金額各應減少1萬元後為，92年10月健保部分45,409元，92
    年12月健保部分23,016元，93年2月健保部分7,586元，93年
    3月健保部分3,556元，4月健保部分17,170元，5月健保部分
    負3,508元，6月健保部分77,230元，92年11月健保部分負73
    ,622 元，93年1月健保部分負35,313元，其他部分均不爭執
    等語，資為抗辯。並聲明：（一）原告之訴駁回。（二）訴
    訟費用由原告負擔。（三）如受不利之判決，請准供擔保免
    為假執行。
（貳）被告甲○○則以：
一、順天醫院為被告戊○○獨資設立，且其業於93年8月25日向
    台中市衛生局辦理歇業，而被告甲○○僅向被告戊○○買受
    醫院之生財器具、設備，並於93年8月26日自行向台中市衛
    生局辦理開業，且自接管為順天醫院負責醫師後，有關檢驗
    科所有員工薪資與廠商請款均由被告甲○○自行支付，是以
    ，二者為不同主體，被告甲○○與原告間並無任何契約。再
    者，被告甲○○並未承擔被告戊○○之債務，亦未就此通知
    原告，有證人己○○、丙○○之證詞可證。是本件並無適用
    民法第305條之餘地，故基於債之相對性，原告自不得以其
    與被告戊○○所簽立之契約對抗被告甲○○。原告就其所主
    張被告間債權債務承擔之事實應負舉證之責任。
二、況被告戊○○與原告之系爭契約部分，被告戊○○將順天醫
    院經營權轉讓予被告甲○○時，已告知其與原告間之上開醫
    療合作合約因原告自始未能依法繳納租金，且93年5月間亦
    因未及時維修機器以配合醫院醫療品質，故被告戊○○已於
    93年6月16日依系爭契約第10條之約定，以台中雙十路郵局
    第190號存證信函通知終止契約，並於3個月期限屆滿後之93
    年9月16日業已確定終止雙方之契約關係，並經證人己○○
    證實無誤。原告與被告甲○○間並無任何契約關係存在，原
    告前開請求，自無理由。
三、92年8月至93年6月30日間，順天醫院檢驗科呈虧損狀態，被
    告戊○○亦無給付義務。至被告甲○○接手後至93年9月16
    日間，亦呈虧損狀態，原告請求被告給付，亦無理由。
四、93年7月1日起，由被告甲○○經營順天醫院，原告並未為被
    告甲○○完成任何檢驗工作，原告請求分配順天醫院檢驗科
    業務收入，自屬無據。
五、被告甲○○固曾以所有權人之地位請求本件原告遷讓房屋，
    然並未承擔被告戊○○與原告之系爭契約。且當時原告所占
    用之建物原屬張陳如華所有，原告主張即有不實等語，資為
    抗辯。並聲明：（一）原告之訴駁回。（二）訴訟費用由原
    告負擔。（三）如受不利之判決，請准供擔保免為假執行。
參、得心證之理由
一、按稱承攬者，謂當事人約定，一方為他方完成一定之工作，
    他方俟工作完成，給付報酬之契約；約定由承攬人供給材料
    者，其材料之價額，推定為報酬之一部，民法第490條定有
    明文。次按同法第505條第1項規定：報酬應於工作交付時給
    付之，無須交付者，應於工作完成時給付之；同條第2項規
    定：工作係分部交付，而報酬係就各部分定之者，應於每部
    分交付時，給付該部分之報酬；足見除當事人間另有特約外
    ，定作人僅對於承攬人完成之工作，負有給付報酬之義務。
    次按請求履行債務之訴，除被告自認原告所主張債權發生原
    因之事實外，應先由原告就其主張此項事實，負舉證之責任
    ，必須證明其為真實後，被告於其抗辯事實，始應負證明之
    責任，此為舉證責任分擔之原則（最高法院43年度台上字第
    377號判例要旨參照）。查：
（一）順天醫院原為被告戊○○獨資經營，其於92年7月30日與
      原告簽訂承攬業務契約，契約主要內容為：自92年8月1日
      起，由原告利用順天醫院1、2樓部分空間作為作業區域，
      承攬順天醫院之檢驗科業務，並約定原告業務上應得之純
      淨收益報酬為：原告每月在完成檢驗之件數後，先由被告
      戊○○向健保局申請之健保給付總額中，依收入不同之比
      例，拆帳分配初步計算《即1、健保收入除輸血收入外，
      依總額分配如下：30萬元以下，被告戊○○32‧5%，原告
      67‧5%；31至50萬，被告戊○○35%，原告65%；51至200
      萬，被告戊○○40%，原告60%；201萬以上，被告戊○○4
      2‧5%，原告57‧5%。2、其他自費收入則以被告戊○○分
      配總額12%，原告分配88%計算》再扣除原告在醫院應繳之
      行政、人事費用後，每月由雙方之會計就上開細目對帳無
      誤後，再由被告戊○○匯入原告之銀行帳戶，為兩造所不
      爭，並有醫療合作契約在卷可證，自堪信為真實。
（二）被告戊○○對於原告所提民事辯論意旨狀二第3頁附表中
      所載：健保部分為92年8月91,629元、92年9月80,865元、
      92年10月55,409元、92年11月0元、92年12月33,016元、9
      3年1月0元、93年2月2,414元、93年3月45,565元、93年4
      月27,170元、93年5月6,492元、93年6月87,230元共429,7
      90元；自費檢驗收入部分為92年8月54,150元、92年9月80
      ,065 元、92年10月15,230元、92年11月54,675元、92年1
      2月10,120元、93年1月7,180元、93年2月25,355元、93年
      3月23,730元、93年4月7,315元、93年5月7,410元、93年6
      月7,410元，共268,246元，合計為698,036元（以上均已
      扣除行政支出），除抗辯應扣除92年10月至93年6月之租
      金90,000元外，亦即，前開90,000元自原告所提民事辯論
      意旨狀二第3頁中之附表金額各應減少1萬元後為，92年10
      月健保部分45,409元，92年12月健保部分23,016元，93年
      2月健保部分7,586元，93年3月健保部分3,556元，4月健
      保部分17,170元，5月健保部分負3,508元，6月健保部分7
      7,230元，92年11月健保部分負73,622元，93年1月健保部
      分負35,313元，其他部分則均不爭執（見本院96年5月17
      日言詞辯論筆錄）。而原告亦自認兩造原約定應扣除前開
      90,000元之事實（見本院前開言詞辯論筆錄），從而，原
      告得依系爭承攬契約，請求被告戊○○給付608,036元，
      應可認定。
（三）至被告戊○○雖另抗辯尚應扣除中央健保局請求追扣之款
      項7,982,978元中屬於檢驗費之部分，況順天醫院已支領
      之檢驗費用，尚有部分須遭健保局追回，原告請求被告給
      付，自屬無據云云。然：
  １、主張法律關係變更或消滅之當事人，就該法律關係變更或
      消滅所須具備之特別要件，負主張及舉證之責任。
  ２、被告訴訟代理人於本院陳稱順天醫院從未因健保局追扣而
      向原告請求扣除報酬，因過去健保局就該部分均未追扣等
      語（見本院96年4月10日言詞辯論筆錄）。另參酌系爭醫
      療合作契約就承攬系爭檢驗科業務部分，僅約定原告應負
      擔被告醫院檢驗科之人事與材料成本費用，而未約定虧損
      負擔問題，被告戊○○就92年11月、93年1月健保為0元部
      分請求扣除，即屬無據；與被告戊○○迄未舉證證明健保
      局業向被告戊○○追扣之事實，則被告戊○○前開抗辯，
      自不可取。
（四）至原告雖主張依系爭契約第4條第2項約定，請求被告提出
      自92年12月1日起至94年8月31日止，順天醫院醫事檢驗業
    　務與會計對帳明細等關於原告純淨收益報酬之計算資料云
      云。然系爭契約第4條僅約定關於系爭檢驗科業務收入之
      分配事宜，並無被告須提出前開資料之約定，而該醫療合
      作契約之其他約定，亦無被告須提出前開資料之計載。從
      而，被告既未自認原告所主張被告須提出前開資料之事實
      外，依前開說明，原告自就其所主張此項事實，負舉證之
      責任，然原告迄未舉證證明，則原告就此部分之請求，即
      屬無據。
（五）是原告請求被告戊○○給付608,036元及其法定利息部分
      ，為有理由，應予准許；至超過部分之其餘請求，則不應
      准許。
二、系爭醫療合作契約第10條約定，被告戊○○因故欲終止系爭
    合約時，應補償原告3個月之租金，並於3個月前通知原告，
    提前終止系爭合約，此有前開醫療合作契約可證，自堪信為
    真實。而被告戊○○於93年6月16日，以台中雙十路郵局第
    190號存證信函通知終止系爭契約，為原告所不爭，且原告
    迄未舉證證明被告戊○○無法為意思表示或他人無權代理之
    事實，則原告前開抗辯，亦不可取；系爭契約業因被告戊○○依系爭契約第10條之約定而表示終止，應可認定。則系爭
    醫療合作契約既已終止，被告甲○○自無承擔系爭醫療合作
    契約之可言。況被告甲○○並未負責其前手即被告戊○○之
    債務，亦未承受被告戊○○之債權，即被告甲○○並未承受
    被告戊○○所經營順天醫院之債權債務，業據證人己○○、
    丙○○結證明確（見本院95年5月2日言詞辯論筆錄），則被
    告甲○○並未承擔被告戊○○就系爭醫療合作契約所生之債
    務，亦可認定。此外，原告迄未舉證證明被告甲○○承擔被
    告戊○○之系爭債務之法律關係變更事實，從而，原告請求
    被告甲○○應給付372,955元，及其法定利息，並應連帶提
    出自92年12月1日起至94年8月31日止，順天醫院醫事檢驗業
    務與會計對帳明細等關於原告純淨收益報酬之計算資料，即
    均屬無據。
三、綜上所述，原告依系爭承攬契約之約定，請求被告戊○○給
    付608,036元，及自起訴狀繕本送達翌日即94年9月28日起至
    清償日止，按週年利率5%計算之利息，為有理由，應予准許
    ；至逾此部分之其餘請求，則均無理由，應予駁回。
四、本件原告勝訴部分，原告與被告戊○○均陳明願供擔保，請
    准宣告假執行或免為假執行，核均無不合，應予准許，爰分
    別酌定相當之擔保金額宣告之。至原告敗訴部分，其假執行
    之聲請，亦失所附麗，應予駁回，併此敘明。
五、本件事證已臻明確，兩造所為之其他主張，陳述並所提之證
    據，經審酌後，認均與本件之結論無礙，不再一一論述，併
    予敘明。
丙、訴訟費用負擔之依據：民事訴訟法第79條。
中　　華　　民　　國　　 96　　年　　5　　月　　31　　日
                  民事第一庭    法  官  陳卿和
正本係照原本作成。
如對本判決上訴，須於判決送達後20日內向本院提出上訴狀。
中　　華　　民　　國　　 96　　年　　5　　月　　31　　日
                                書記官  葉泰濃
